高雄高等行政法院簡易判決　　　　　　　　　　　　　九十一年度簡字第三二二號
　　原　　　告　甲○○
　　被　　　告　財政部臺灣省南區國稅局
　　代　表　人　乙○○　局長
　　訴訟代理人　丙○○
右當事人間因綜合所得稅事件，原告不服財政部中華民國九十一年五月二十日台財訴
字第０九一０００九三七九號訴願決定，提起行政訴訟。本院判決如左：
　　主  文
原告之訴駁回。
訴訟費用由原告負擔。
    事實及理由
一、緣原告民國（下同）八十七年度有營利、執行業務、薪資及利息等所得合計新臺
    幣（下同）一、四０三、四九四元，已超過該年度規定之免稅額及標準扣除額合
    計數，未於規定期間內辦理綜合所得稅結算申報，被告初查乃核定其綜合所得額
    一、四０三、四九四元，淨額為一、０一六、０三二元，漏稅額七六、六一一元
    ，並按所漏稅額三九、六四三元處０‧四倍罰鍰及三六、九六八元處一倍罰鍰合
    計五二、八００元（計至百元止），原告不服，就罰鍰部分申請復查，未獲變更
    ，提起訴願，亦遭決定駁回。原告仍未甘服，遂提起本件行政訴訟主張，其未能
    及時於八十八年三月底報稅，申請延至四月三十日申報，繳納稅款一三、二九三
    元，並辦理結算申報在案，漏繳本稅七六、六一一元部分已經繳納完畢，如知會
    處罰鍰，定當問清楚再申報，不漏報任何一筆，又原告為單親家庭，母親重度殘
    障，為應付母親醫藥費及生活費龐大開銷，日以繼夜操勞奔波，經濟困難，況其
    並非如同社會上部分商人，想盡辦法找會計師逃漏稅，反而從無主觀逃漏稅之故
    意，請准予免除罰鍰，為此聲明求為判決訴願決定及原處分（含復查決定）均撤
    銷等語。被告則以原告雖於八十八年四月三十日繳納稅款一三、二九三元，惟並
    未辦理結算申報，被告並無其八十七年度綜合所得稅結算申報資料，又有所得即
    應依法申報，原告該年度有營利、執行業務、薪資及利息等所得合計一、四０三
    、四九四元，已超過該年度規定之免稅額及標準扣除額合計數，其應申報而未申
    報，已構成違章，縱非故意，要難謂無過失，參諸司法院釋字第二七五號解釋意
    旨，仍應予處罰，被告依法酌情減輕處漏稅額三九、六四三元０‧四倍及三六、
    九六八元一倍罰鍰合計五二、八００元，並無違誤等語，資為抗辯。
二、按「納稅義務人應於每年二月二十日起至三月底止，填具結算申報書，向該管稽
    徵機關，申報其上一年度內構成綜合所得總額‧‧‧之項目及數額，以及有關減
    免、扣除之事實，並應依其全年應納稅額減除‧‧‧扣繳稅額及可扣抵稅額，計
    算其應納之結算稅額，於申報前自行繳納。」、「納稅義務人未依本法規定自行
    辦理結算申報，而經稽徵機關調查，發現有依本法規定課稅之所得額者，除依法
    核定補徵應納稅額外，應照補徵稅額，處三倍以下之罰鍰。」為行為時所得稅法
    第七十一條第一項前段及第一百十條第二項所明定。又所得稅法第一百十條第二
    項所規定「未依本法規定辦理結算申報」，係指同法第七十一條之納稅義務人應
    於每年二月二十日起至三月底止，填具結算申報書，向該管稽徵機關申報並完成
    繳納稅額，始可謂已依所得稅法規定完成結算申報，自不待言。次按「人民違反
    法律上之義務而應受行政罰之行為，法律無特別規定時，雖不以出於故意為必要
    ，仍須以過失為其責任條件。但應受行政罰之行為，僅須違反禁止規定或作為義
    務，而不以發生損害或危險為其要件者，推定為有過失，於行為人不能舉證證明
    自己無過失時，即應受處罰。」亦經司法院釋字第二七五號解釋在案。
三、本件原告八十七年度有營利、執行業務、薪資及利息等所得合計一、四０三、四
    九四元，已超過免稅額及標準扣除額合計數，原告因未能及時於八十八年三月底
    報稅，申請延至四月三十日申報，雖於八十八年四月三十日繳納稅款一三、二九
    三元，惟並未辦理結算申報，被告初查乃核定其綜合所得額一、四０三、四九四
    元，淨額為一、０一六、０三二元，漏稅額七六、六一一元，並按所漏稅額三九
    、六四三元處０‧四倍罰鍰及三六、九六八元處一倍罰鍰合計五二、八００元（
    計至百元止）等情，此有八十七年度所得稅未申報核定通知書、被告九十年度財
    綜所字第八五０九０００００一一號處分書及八十七年綜合所得稅結算稅額繳款
    書等影本附於原處分卷可稽。經查，原告八十七年度綜合所得稅結算申報雖申請
    延至八十八年四月三十日申報，並於當日繳納稅款一三、二九三元，已如前述，
    然依前揭法律規定，納稅義務人應於每年二月二十日起至三月底止，填具結算申
    報書，向該管稽徵機關申報並完成繳納稅額，始可謂已依所得稅法規定完成結算
    申報。而原告雖主張其已辦理結算申報手續，然卻無法提出其八十七年度綜合所
    得稅結算申報之證明，以實其說，且被告處亦無原告結算申報之紀錄，是原告上
    開主張，尚難採信。則依司法院釋字第二七五號解釋意旨，於應受行政罰之行為
    ，僅須違反禁止規定或作為義務，不以發生損害或危險為其要件者，推定為有過
    失，原告不能舉證證明自己無過失時，即應受處罰。據此，原告對於未完成結算
    申報納稅之行政義務即有過失。再依稅務違章案件裁罰金額或倍數表，對於違反
    所得稅法第一百十條第二項之違章情形：（一）未申報所得屬已填報扣免繳憑單
    者，處所漏稅額０‧四倍之罰鍰。（二）未申報所得非屬已填報扣免繳憑單者，
    處所漏稅額一倍之罰鍰。故依卷附原告八十七年度綜合所得稅罰鍰計算說明，被
    告以原告未申報所得屬已填報扣免繳憑單之漏稅額及未申報所得非屬已填報扣免
    繳憑單之漏稅額，即三九、六四三元處以０‧四倍、三六、九六八元處以一倍罰
    鍰合計五二、八００元（計至百元止），並無違誤之處。
四、綜上所述，原告主張既不足取，則原告八十七年度有營利、執行業務、薪資及利
    息等所得合計一、四０三、四九四元，未於規定期間內辦理綜合所得稅結算申報
    ，被告核定其綜合所得額一、四０三、四九四元，淨額為一、０一六、０三二元
    ，漏稅額七六、六一一元，並按所漏稅額三九、六四三元處０‧四倍罰鍰及三六
    、九六八元處一倍罰鍰合計五二、八００元（計至百元止），並無違誤，訴願決
    定予以維持，亦無不合。原告起訴意旨求為撤銷，為無理由，應予駁回。並不經
    言詞辯論為之。
五、據上論結，本件原告之訴為無理由，依行政訴訟法第二百三十三條第一項、第二
    百三十六條、第一百九十五條第一項後段、第九十八條第三項前段，判決如主文
    。
中　　　華　　　民　　　國    九十一　　年　  　十　　　月　　二十八　　日
                              高雄高等行政法院第一庭
                                          法      官　李協明
右為正本係照原本作成。
如不服本判決，應於送達後二十日內，向本院提出上訴狀並表明上訴理由，如於本判
決宣示後送達前提起上訴者，應於判決送達後二十日內補提上訴理由書（須按他造當
事人人數附繕本）。
提起上訴應預繳送達用雙掛號郵票七份（每份三十四元）。
中　　　華　　　民　　　國    九十一　　年　  　十　　　月　　二十八　　日
                                          法院書記官  蔡玫芳
附註：
行政訴訟法第二百三十五條（第一項、第二項）：
對於適用簡易程序之裁判提起上訴或抗告，須經最高行政法院之許可。
前項許可，以訴訟事件所涉及之法律見解具有原則性者為限。
